臺灣彰化地方法院刑事判決　　　　　　　 94年度訴字第182號
公　訴　人　臺灣彰化地方法院檢察署檢察官
被　　　告　甲○○　男　43歲.
選任辯護人　張崇哲律師
選任辯護人　江彗鈴律師
上列被告因毒品危害防制條例案件，經檢察官提起公訴（93年度
偵字第8868號），本院判決如下：
    主  文
甲○○無罪。
    理  由
一、公訴意旨略以：被告甲○○基於販賣第1、2級毒品海洛因、
    安非他命之概括犯意，先於不詳之時日，購入第1、2級毒品
    海洛因、安非他命後，即在其位於彰化縣員林鎮○○街260
    巷18號之租屋處，將其所購入之毒品分裝後，再販賣予不特
    定之人。嗣於民國93年11月25日11時30分許，為警持本院核
    發之搜索票至其上開租屋處搜索，當場扣得第1級毒品海洛
    因2包（合計淨重18.02公克）、第2級毒品安非他命3包（合
    計毛重約30.4公克）、玻璃吸管2支、塑膠斜管2支、注射針
    筒1支、販賣毒品所得現金新台幣（下同）41300元、電子秤
    1組、行動電話2支、塑膠分裝袋1大包、白鐵湯匙１支。警
    員執行搜索時，接獲丙○○以0000000000號行動電話門號，
    數次撥打甲○○之0000000000號行動電話，表明欲購買3000
    元之第1級毒品海洛因，經警員接聽得知丙○○之意圖後，
    即佯約丙○○在彰化縣員林鎮員林客運前交易，而於同日14
    時許在該處逮捕丙○○，並於其身上起獲未使用之注射針筒
    1支。因認被告連續涉犯毒品危害防制條例第4條第1、第2項
    之販賣第1、2級毒品罪嫌。
二、按犯罪事實應依證據認定之，無證據不得認定其犯罪事實，
    刑事訴訟法第154條第2項定有明文；次按認定犯罪事實，須
    依證據，而所謂證據，係指合法之積極證據就犯罪事實能為
    具體之證明者而言；又認定不利於被告之事實，須依積極證
    據，苟積極證據不足為不利於被告事實之認定時，即應為有
    利於被告之認定，更不必有何有利之證據，最高法院30年上
    字第816號著有判例。再所謂「積極證據足以為不利被告事
    實之認定」，係指據為刑事訴訟法上證明之全盤證據資料，
    無論其為直接證據或間接證據，在客觀上均須達於通常一般
    之人均不致於有所懷疑，而得確信其為真實之程度，始得據
    為有罪之認定，若其關於被告是否犯罪之證明未能達此程度
    ，而有合理性懷疑之存在，致使無從形成有罪之確信，根據
    「罪證有疑，利於被告」之證據法則，即不得遽為不利於被
    告之認定，此觀諸最高法院76台上字第4986號判例意旨自明
    。再我國刑事訴訟制度業已修正為以當事人進行主義為主，
    職權進行主義為輔，檢察官立於原告之地位，其對於被告之
    犯罪事實，本負有積極舉證之義務，且刑事被告原無自證無
    罪之義務，其在訴訟上所為之辯解，只須達於對起訴事證提
    出合理質疑之程度為已足，檢察官如對於被告所為之辯解仍
    有爭執，即應依照刑事訴訟法第161條之規定，自負積極舉
    證之責，合先敘明。
三、本件公訴人認被告涉有販賣第1、2級毒品海洛因、安非他命
    罪嫌，無非係以證人即承辦警員唐國維、洪堯淡於偵訊時之
    證述，證人丙○○於警訊時之證述，及證人丙○○之000000
    0000號行動電話門號，於查獲當日與被告之0000000000號行
    動電話門號之通聯紀錄，扣案之第1級毒品海洛因2包（合計
    淨重18.02公克）、第2級毒品安非他命3包（合計毛重約30.
    4公克）、玻璃吸管2支、塑膠斜管2支、注射針筒1支、現金
    41300元、電子秤1組、行動電話2支、塑膠分裝袋1大包、白
    鐵湯匙1支為論據。訊據被告堅決否認有前揭犯行，辯稱：
    伊所購入之第1、2級毒品都是供自己施用，扣案之毒品、玻
    璃吸管2支、塑膠斜管2枝、注射針筒1支、白鐵湯匙1支均是
    供自己施用毒品之物；扣案之現金41300元，係伊與人合資
    在埔心鄉經營ＫＴＶ之利得，非販賣毒品之所得；扣案之電
    子秤1組是用來秤重購入毒品之重量，並供自己稀釋毒品所
    用；另扣案之分裝袋1大包非伊所有，而是1蕭姓年籍不詳男
    子所遺留。警員執行搜索時，雖有人撥打伊行動電話，均係
    警員接聽電話與對方聯繫，伊不知對方是誰。警員執行搜索
    完畢，伊就被帶往員林分局東山派出所，並未被帶至員林鎮
    員林客運與所謂的購毒者接洽。伊友人乙○○於查獲前1週
    ，在伊租處向伊借3000元，乙○○於查獲當日9時許，打電
    話說因腳痛不方便過來，會請綽號「阿福」之人來還錢，之
    後警員就來搜索了。同日下午警員將丙○○帶到東山派出所
    ，伊不認識丙○○等語。經查：
  (1)丙○○、乙○○於接受警員詢問時所為之證述，均係被告以
    外之人於審判外之言詞陳述，依刑事訴訟法第159條第1項之
    規定，前述證述原則上不具證據能力；惟證人乙○○、丙○○於本院94年5月31日審理時，已基於證人地位、經合法具
    結、並在賦予被告對質詰問機會之情形下為證述，則其前開
    基於證人地位所為之指訴，即因其在本件公判庭至本院作證
    ，而取得證據能力。準此，被告之選任辯護人以證人乙○○
    、丙○○之警詢證述無證據能力云云資為抗辯，容有誤會。
    至於證人乙○○、丙○○之證述可否作為對被告不利之認定
    ，乃屬證明力之問題，詳述如後。
  (2)證人丙○○雖於警局初訊時指稱：「我於93年11月25日12時
    許，使用門號0000000000號撥打0000000000號門號，聯繫購
    買3000元之海洛因毒品，我係受乙○○所託購買毒品，我與
    該使用門號之人並不熟識。」、「乙○○今天在彰化基督教
    醫院門診，所以託我購買毒品。乙○○事先以電話聯繫，並
    約在員林鎮員林客運前交易，當我抵達員林客運時，我再以
    0000000000號撥打0000000000號，告知對方我抵達員林客運
    ，再由藥頭送3000元之毒品過來。」等語，惟於檢察官偵訊
    時翻異前詞，改稱：「被查獲當天，我是受乙○○拜託去還
    錢。」等語（參偵卷【一】第33頁、34頁）；「我與乙○○
    在當天8時許去彰化基督教醫院看內科，他於同日11時許拿
    3000元給我，乙○○要我打那支電話，要我幫他還錢。」、
    「乙○○交3000元給我，說到員林客運時打電話，就會有人
    來拿3000元。」等語（參偵卷【二】第19頁），其於本院審
    理時復證稱：「（問：0000000000電話的ＳＩＭ卡，是何人
    交給你的？）乙○○當天在彰化基督教醫院交給我，他拜託
    我拿錢去還人家，當時我的手機沒有電。他將手機及卡片都
    交給我。」、「（問：依通聯紀錄顯示93年11月25日從10
    時41分到13時40分，0000000000撥打至0000000000號共10通
    ，都是你撥打？）均是我打的，就是要請他到員林客運去拿
    3000元，不是約定買毒品。」、「我所施用的毒品都是向我
    家附近的小鬼購買，我不認識被告。」等語，其先後3次所
    為證述不一，是證人丙○○於警詢中之證述是否屬實，顯有
    疑義。
  (3)另證人乙○○於警訊時雖陳稱不認識被告，亦未於93年11月
    25日與丙○○見面等語（參偵卷【二】第5頁），於本院審
    理時證稱：「我於93年11月18日13時至14時之間，至甲○○
    之員林租屋處，向甲○○借3000元去看病。」、「我於93年
    11月25日早上先打電話給甲○○，我跟他說拜託朋友丙○○
    拿3000元還他。」、「我不是拜託丙○○去向甲○○買毒品
    ，我是請丙○○還錢。」、「我行動不方便，怕日後要出庭
    ，才於警訊時供稱未於93年11月25日與丙○○見面。」、「
    我確實是請丙○○幫我還錢，我未向甲○○購買過毒品。」
    等語，對照證人丙○○於偵、審時之證述，證人丙○○打電
    話予被告之真意究係受託還錢或購買毒品，容有疑問。
  (4)證人唐國維、洪堯淡於本院審理時均證稱：「我們約於當日
    11時20分執行搜索，控制現場後，被告之行動電話均由唐國
    維接聽，將被告帶回東山派出所時，被告之行動電話亦由唐
    國維或洪堯淡接聽，被告均未接聽電話。」、「我們喬裝賣
    家前往員林鎮員林客運與撥打被告電話者見面，未帶被告前
    往，發現對方係丙○○。」等語。由此可知，縱認丙○○打
    電話係向被告購買毒品，然丙○○撥打之電話既非被告接聽
    ，則被告自無接受對方要約而承諾賣予毒品之行為，況警員
    又未讓被告去現場藉以計誘丙○○購買毒品，被告即無與丙○○進行毒品交易之事實。
  (5)警方於93年11月25日持本院核發之搜索票，據以搜查被告之
    前開租屋處，當場搜得第1級毒品海洛因2包（合計淨重18.0
    2公克）、第2級毒品安非他命3包（合計毛重約30.4公克）
    、、玻璃吸管2支、塑膠斜管2支、注射針筒1支、電子秤1組
    、塑膠分裝袋1大包、白鐵湯匙1支，此觀卷附搜索執行報告
    自明，而被告為警查獲時，另涉有施用第1、2級毒品之罪行
    ，經本院於94年1月25日以94年度訴字第29號判處應執行有
    期徒刑1年2月，被告上訴後，台灣高等法院台中分院以94年
    度上訴字第683號判決駁回上訴，有上揭判決書2件在卷可稽
    ；前揭扣案之第1、2級毒品數量非多，堪供被告自行施用；
    況前開判決書亦指明扣案之第1、2級毒品海洛因、安非他命
    、玻璃吸管2支、塑膠斜管2支、注射針筒1支，均為供被告
    施用毒品之物，已於判決主文分別諭知沒收銷燬與沒收之，
    益證公訴人以上揭證物為佐，尚不足認被告犯本件販賣第1
    、2級毒品海洛因、安非他命罪行。
  (6)至公訴人指稱被告使用之0000000000號行動電話通聯記錄1
    份，可資證明被告犯行，然查，該行動電話通聯記錄起訖時
    間係自93年6月8日起至93年11月30日止，證人唐國維於本院
    審理時證稱係於93年11月25日執行搜索後才調取等語，並非
    實施通訊監察或其他線報所得，換言之，警方在執行本件搜
    索前，並無被告販賣第1、2級毒品予不特定人之積極證據。
    且該通聯紀錄總計1疊、厚約4公分，其上並無何特別注記，
    亦無通話內容譯文，實不知能證明何事由，故難採為不利被
    告之證據。
  (7)綜上各情相互參酌，尚難僅憑證人丙○○前後不一之證述，
    而遽入被告於罪。另本案雖有電子秤1組、分裝袋1大包，惟
    施用毒品者，持有上開物品實屬平常；至於行動電話2支、
    現金41,300元等扣案物，亦難據此推認被告確有販賣第1、2
    級毒品海洛因、安非他命予不特定人。此外，復查無其他積
    極證據足以證明被告確有公訴人前揭指訴販賣第1、2級毒品
    海洛因、安非他命之犯行，被告犯行應屬不能證明，應諭知
    被告無罪之判決，以昭公允。
據上論斷，應依刑事訴訟法第 301條第1項前段，判決如主文。
本案經檢察官楊忠城到庭執行職務。
中　　華　　民　　國　　94　　年　　6 　　月　　28　　日
                    刑事第二庭  審判長法官    宋  恭  良
                                法      官    許  雅  婷
                                法      官    吳  永  梁
以上正本證明與原本無異。
如不服本判決，應於判決送達後10日內，向本院提出上訴狀。
中　　華　　民　　國　　94　　年　　6 　　月　　29　　日
                                書  記  官    劉  玫  金
